臺灣屏東地方法院民事判決　　　　　　　　　　　　　九十三年度訴字第三五四號
　　原　　　告　乙○○
　　訴訟代理人　甲○○
　　被　　　告　戊○○
　　被　　　告　丁○○
　　被　　　告　丙○○
右當事人間請求返還土地事件，本院於民國九十三年十二月八日言詞辯論終結，判決
如下：
    主      文
被告戊○○應將坐落屏東縣高樹鄉○○段六０五之二地號土地上，如該地號附圖編號
一所示面積四一五平方公尺之地上物除去後，將土地返還原告
被告丁○○應將坐落屏東縣高樹鄉○○段五九七地號土地上，如該地號附圖編號三所
示面積五三九平方公尺之地上物除去後，將土地返還原告；被告戊○○應將坐落同段
地號土地上，如該地號附圖編號四所示面積七一二平方公尺之地上物除去後，將土地
返還原告。
被告丙○○應將坐落屏東縣高樹鄉○○段五九八之二地號土地上，如該地號附圖編號
四所示面積一五四平方公尺之地上物除去後，將土地返還原告；被告丁○○應將同段
地號土地上，如該地號附圖編號五所示面積六平方公尺之地上物除去後，將土地返還
原告。
訴訟費用由被告戊○○負擔十分之六，被告丁○○負擔十分之三，被告丙○○負擔十
分之一。
本判決於原告以如附表所示之金額為如附表所示之被告供擔保後，得假執行。
    事實及理由
一、按訴狀送達後，原告不得將原訴變更或追加他訴。但有下列各款情形之一者，不
    在此限：(1)被告同意者。(2)請求之基礎事實同一者。(3)擴張或減縮應受判決事項
    之聲明者。(4)因情事變更而以他項聲明代最初之聲明者。(5)該訴訟標的對於數人
    必須合一確定時，追加其原非當事人之人為當事人者。(6)訴訟進行中，於某法律
    關係之成立與否有爭執，而其裁判應以該法律關係為據，並求對於被告確定其法
    律關係之判決者。(7)不甚礙被告之防禦及訴訟之終結者，民事訴訟法第二百五十
    五條第一項定有明文。經查，原告於民國九十三年七月六日向本院提起訴訟，該
    起訴狀繕本於同年七月十九日送達被告三人（本院卷第十九至二十一頁），經本
    院囑託里港地政事務所測量後，原告乃於同年十一月四日具狀減縮被告三人應返
    還之土地面積如主文第一項至第三項所示（本院卷五四頁），依據上開說明，於
    法並無不合，應予准許。
二、原告主張：坐落屏東縣高樹鄉○○段六０五之二地號、同段五九七地號、同段五
    九八之二地號土地均為其所有，被告戊○○無權占用同段六０五之二地號土地共
    四一五平方公尺種植芒果（如該地號附圖編號一）；被告丁○○無權占用同段五
    九七地號土地共五三九平方公尺種植檳榔（如該地號附圖編號三）；被告戊○○
    無權占用同段五九七地號土地計七一二平方公尺種植芒果（如該地號附圖編號四
    ）；被告丙○○無權占用同段五九八之二地號土地共一五四平方公尺種植雜木（
    如該地號附圖編號四）；被告丁○○無權占用同段五九八之二地號土地共六平方
    公尺種植檳榔（如該地號附圖編號五），為此依民法第七百六十七條規定提起本
    件訴訟，並聲明：(一)如主文第一項至第三項所示，(二)願供擔保請准宣告假執行。
三、被告戊○○以：這些土地我從日據時代就在耕作，願意返還原告，但請求原告補
    償我新台幣（下同）五萬元等語置辯。被告丁○○則以：這些土地我耕作三、四
    十年了，願意返還原告，但請求原告補償我十八萬元等語置辯。被告丙○○則以
    ：我願意返還土地，但我有農作物，請求補償我六萬元等語置辯。
四、經查，坐落屏東縣高樹鄉○○段六０五之二地號、同段五九七地號、同段五九八
    之二地號土地均為原告所有，被告戊○○在同段六０五之二地號土地上種植芒果
    四一五平方公尺（如該地號附圖編號一）、被告丁○○在同段五九七地號土地上
    種植檳榔五三九平方公尺（如該地號附圖編號三）、被告戊○○在同段五九七地
    號土地上種植芒果七一二平方公尺（如該地號附圖編號四）、被告丙○○在同段
    五九八之二地號土地種植雜木一五四平方公尺（如該地號附圖編號四）、被告丁○○在同段五九八之二地號土地上種植檳榔六平方公尺（如該地號附圖編號五）
    一節，業據原告提出土地登記謄本、地籍圖各三份及現場照片十二張為證。本院
    並依原告之聲請，會同屏東縣里港地政事務所測量人員勘驗現場，製有勘驗筆錄
    及複丈成果圖各一份附卷可稽（本院卷第四五頁、第四七至四八頁），並為被告
    三人所不爭執，堪信為真實。故本件於九十三年十二月八日審理時協議簡化爭點
    ，認應審酌者為：(一)被告占用原告上述土地有無合法權源？(二)原告是否應補償被
    告？
五、被告三人長期占用原告所有上述土地種植芒果、檳榔等作物，皆未與原告有何租
    用、借用等債權上或地上權等物權上之法律關係等情，已據原告及被告三人所不
    爭執（本院卷第三四頁），足徵被告三人占用原告上述土地並無合法權源至明，
    原告主張被告三人無權占用上開土地，堪信為真實。又查原告於八十五年六月十
    四日取得上開土地所有權，有土地登記謄本三份附卷可稽（本院卷第七至十頁）
    ，被告三人長達八年無權占有前開土地，並未給付任何對價予原告，又未舉證其
    等有何向原告請求補償之法律依據，是其等所辯，尚非可採。
六、按所有人對於無權占有或侵奪其所有物者，得請求返還之，民法第七百六十七條
    前段定有明文。從而，原告依據民法第七百六十七條前段所有物返還請求權之規
    定，請求被告三人將占用如主文第一項至第三項所示之土地地上物除去後返還土
    地，即屬有據，應予准許。原告陳明願供擔保聲請宣告假執行，核無不合，爰酌
    定相當之擔保金額准許之。
七、結論：本件原告之訴為有理由，依民事訴訟法第七十八條、第八十五條第一項、
    第三百九十條第二項，判決如主文。
中　　　華　　　民　　　國　　九十三　　年　　 十二 　　月　　二十二　　日
                                        臺灣屏東地方法院民事第一庭
                                            審判長法官  羅心芳
                                            法      官  林雅莉
                                            法      官  翁世容
正本係照原本作成。
如對本判決上訴，須於判決送達後二十日內向本院提出上訴狀。
                                            法院書記官  溫訓暖
中　　　華　　　民　　　國　　九十三　　年　　 十二 　　月　　二十二　　日
附表：
┌───────┬─────┬─────┬───────────────┐
│主文          │地號      │被告      │原告應供擔保之金額（新台幣）  │
├───────┼─────┼─────┼───────────────┤
│第一項        │六０五之二│戊○○    │四萬元                        │
├───────┼─────┼─────┼───────────────┤
│第二項        │五九七    │丁○○    │五萬元                        │
├───────┼─────┼─────┼───────────────┤
│第二項        │五九七    │戊○○    │七萬元                        │
├───────┼─────┼─────┼───────────────┤
│第三項        │五九八之二│丙○○    │一萬六千元                    │
├───────┼─────┼─────┼───────────────┤
│第三項        │五九八之二│丁○○    │六百元                        │
└───────┴─────┴─────┴───────────────┘
